【裁判字號】    92,訴,761
【裁判日期】    920813
【裁判案由】    清償借款
【裁判全文】
臺灣士林地方法院民事判決  九十二年訴字第七六一號
    原      告  甲○○
    被      告  乙○○
右當事人間清償借款事件，本院判決如左：
    主      文
原告之訴駁回。
訴訟費用由原告負擔。
    事      實
甲、原告方面：
一、聲明：被告應給付原告新臺幣（下同）七十萬元，及自民國九十一年四月二十九
    日起至清償日止，按年息百分之五計算之利息。
二、陳述：
  (一)被告在七十八年間向我拿了九十八萬元，表示要替我購買股票，但並未購買，之
    後我要告被告，被告就失蹤了。後來被告出現，說要和我和解，但我之所以會簽
    和解書，是被告騙我說訴外人吳銀桂有和他和解，所以我才和被告和解。但事實
    上被告並未和吳銀桂和解，迄今仍按月清償對於吳銀桂之債務。
  (二)該次和解之和解金是二十八萬，我雖有拿到，但是我是被騙才和解，我要撤銷和
    解的意思表示，要求被告給付我七十萬元及利息。
三、證據：提出存證信函影本一件為證。
乙、被告方面：
一、聲明：原告之訴駁回。
二、陳述：
  (一)原告確實有拿出九十八萬元是委託伊購買日盛未上市股票，但後來出了一點問題
    ，對於臺灣高等法院九十一年度上易字第八二六號判決內容，並無意見。
  (二)至於和解，當初伊是透過訴外人陳秋梨與吳銀桂及原告聯絡，就約時間要到律師
    那裡和解，約了好幾次都少了一個人，九十年五月二十三日那次，陳秋梨和原告
    有到，吳銀桂當初本來要到，後來因出差沒有辦法回來，所以原告、陳秋梨當場
    說要和解，就先簽了，伊與吳銀桂部分後來也有和解。
三、證據：提出臺灣高等法院九十一年度上易字第八二六號判決書及和解書各一件（
    均影本）為證。
    理      由
一、本件原告起訴主張：被告在七十八年間向原告拿了九十八萬元，表示要替原告購
    買股票，但並未購買，之後兩造雖有簽立和解書，並由原告收受被告交付之和解
    金二十八萬元，純係因被告向原告詐稱訴外人吳銀桂亦有與他和解，但事實上被
    告並未和吳銀桂和解，迄今仍按月給付吳銀桂金額，故原告要撤銷該次遭詐欺而
    為之和解意思表示，要求被告償還欠款七十萬元及利息。
二、被告則略以：與原告和解是當初透過訴外人陳秋梨與吳銀桂及原告聯絡，就約時
    間要到律師那裡和解，約了好幾次都少了一個人，九十年五月二十三日那次，陳
    秋梨和原告有到，吳銀桂當初本來要到，後來因出差沒有辦法回來，所以原告、
    陳秋梨當場說要和解，就先簽了，與吳銀桂部分後來也有和解等語資為抗辯。
三、原告主張被告在七十八年間向原告拿了九十八萬元，表示要替原告購買股票，卻
    未依約購買，之後兩造就該事已簽立和解書，原告並收受被告交付之和解金二十
    八萬元等情，業據原告提出存證信函為證，且為被告所不爭執，被告並提出和解
    書及臺灣高等法院九十一年度上易字第八二六號判決書為證，自堪信原告此部份
    之主張為真實。茲因原告主張係遭被告詐欺才為和解之意思表示云云，從而，首
    應審究者乃係原告所提之證據是否足以證明其有遭被告詐欺而為和解之意思表示
    ？茲敘述如下：
四、按被詐欺而為意思表示者，依民法第九十二條第一項之規定，表意人固得撤銷其
    意思表示，惟主張被詐欺而為表示之當事人，應就此項事實負舉證之責任。最高
    法院四十四年台上字第七五號判例可以參照。經查，原告並未舉出任何證據證明
    其與被告和解之前提，必須被告和訴外人吳銀桂亦達成和解為條件，且依兩造所
    不爭執之卷附臺灣高等法院九十一年度上易字第八二六號判決書理由二倒數第三
    行及第二行已載明：「其（即被告）事後已與告訴人三人（依該判決事實二之案
    件來源欄記載，告訴人為陳秋梨、馬甲○○及吳銀桂三人）達成和解」等情，顯
    見被告亦與吳銀桂達成和解，因此原告以被告並未和吳銀桂和解，主張受詐欺云
    云，尚不足採信。
五、次按稱和解者，謂當事人約定互相讓步，以終止爭執或防止爭執發生之契約。又
    和解有使當事人所拋棄之權利消滅及使當事人取得和解契約所訂明權利之效力。
    民法第七百三十六條、第七百三十七條亦分別定有明文。又和解契約一經合法成
    立，當事人均應受其拘束，縱使一方因而受不利益之結果，亦不得事後翻異，更
    就和解前之法律關係再行主張。查本件原告既不否認和解書之真正，自不得於事
    後主張被告與他人和解之條件優於自己和解條件之結果，而推翻已成立之和解契
    約，從而，原告主張撤銷和解之意思表示，顯非可採，而原告請求被告給付七十
    萬元及利息，為無理由，應予以駁回。
六、本件事證已臻明確，兩造其餘攻擊防禦方法及舉證，核與判決無影響，毋庸一一
    論列，併此敘明。
七、據上論結：本件原告之訴為無理由，依民事訴訟法第七十八條，判決如主文。
中      華      民      國    九十二    年      八      月     十三     日
                                    臺灣士林地方法院民事第二庭
~B法      官  林政佑
右為正本係照原本作成。
如對本判決上訴應於判決送達後廿日內向本院提出上訴狀。
中      華      民      國    九十二    年      八      月     十九     日
~B法院書記官  周霙蘭


司法院資訊處製作；財團法人民間司法改革基金會備份。
